【裁判字號】    90,訴,372
【裁判日期】    900627
【裁判案由】    搶奪等
【裁判全文】
臺灣板橋地方法院刑事判決                            九十年度訴字第三七二號
    公  訴  人  臺灣板橋地方法院檢察署檢察官
    被      告  乙○○
右列被告因搶奪等案件，經檢察官提起公訴（八十九年度偵字第二三一九九號）及移
送併辦（八十九年偵字第一六五九六號、第一○○三八號），本院判決如左：
    主  文
乙○○連續攜帶兇器毀越門扇竊盜，處有期徒刑壹年月，鑰匙及起子各壹支沒收；
又共同連續意圖為自己不法之所有，而搶奪他人之動產，處有期徒刑壹年肆月；應執
行有期徒刑貳年陸月，鑰匙及起子各壹支沒收。
    事  實
一、乙○○前於民國八十五年九月間因違反麻醉藥品管理條例案件，經本院判處有期
    徒刑二年十月，緩刑五年確定，猶不知悔改，竟基於為自己不法所有之概括犯意
    ，先於八十九年九月一日凌晨四時許，夥同與有犯意聯絡之癸○○（另案審理中
    ）至臺北縣新莊市○○路九五號前，由癸○○以自備之鑰匙一支開啟電門，乙○○負責在旁把風之方式，共同竊取戊○○所有之牌照ＮＬＱ－四○九號機車，其
    後，癸○○於八十九年九月一日清晨五時許騎乘該機車搭載乙○○途經臺北縣三
    重市○○街八三號前為警查獲，並扣得癸○○所有供行竊使用之鑰匙一支。乙○○經警移送偵訊獲准具保後，竟承前述犯意，續於附表一「犯罪時間、地點及方
    法」欄所示之時、地，以表列之方式，竊取丙○○、寅○○、辛○○、丁○○所
    有如「所得財物」欄所列之財物，嗣於八十九年十一月三十日傍晚將竊自寅○○
    之部分金飾售予不知情之張幼惠所經營位於臺北縣三重市○○街一一○號之「惠
    祥銀樓」，得款一萬三千一百九十九元花用，繼於八十九年十二月二十六日下午
    六時許，騎乘牌照ＧＩＱ─五三七號機車行經臺北縣三重市○○○街二九一巷口
    時為警攔獲，除扣得該機車（含一串七支之鑰匙）外，再帶警至臺北縣三重市○○街二九一巷五號大門後起出竊自辛○○之電子琴。
二、乙○○與姓名年籍不詳、綽號「阿賢」之成年男子，另基於意圖為自己不法所有
    之概括犯意聯絡，先後在附表二所示之時、地，由「阿賢」騎乘車號不詳之機車
    搭載乙○○，乘己○○、甲○○、子○○不及防備之際，由乙○○從後出手，連
    續搶奪如表列所示之財物，得手後財物平分花用，證件及皮包則予丟棄。
三、案經臺北縣警察局三重分局報請臺灣板橋地方法院檢察署檢察官偵查起訴及移送
    併辦。
    理  由
一、右揭事實除有無攜帶兇器毀越門扇部分外，餘業據被告乙○○就如何行竊、搶奪
    至如何被查獲之經過迭於偵、審中供承不諱，核與戊○○、丙○○、寅○○、辛○○、丁○○、己○○、甲○○、子○○於警訊或審理中各所證述其被害，與張
    幼惠所陳收買金飾之情節，暨共同被告癸○○於警訊及偵查中所供如何行竊ＮＬ
    Ｑ－四○九號機車共乘後被查獲等情相符，並有鑰匙一把及載明於贓物認領保管
    單之ＧＩＱ－五七三機車（含鑰匙七支）、ＮＬＱ－四○九號機車及CASIO電子
    琴一台扣案及金飾買入登記簿影本一紙、照片五幀在卷可稽。被告雖辯稱伊進入
    寅○○之房內行竊並未攜帶螺絲起子毀損其房門云云，惟三重市○○街二七巷四
    八號五樓房間之喇叭鎖係被撬開、門板亦被破壞後遭人入內行竊等情，業據寅○○指述綦詳，被告於偵查中亦供稱：「（有無帶工具去偷？）用一字起子，起子
    是我的，用來敲開房門用」（見八十九年度偵字第二三一九九號卷第四頁），可
    見被告侵入寅○○之房間行竊時確有攜帶起子持以撬毀門板及鎖，其於審理中翻
    供，顯係飾卸之詞，不足採信。是本件事證明確，被告之犯行堪以認定，自應依
    法論科。又依丙○○及辛○○所陳，三重市○○街二八巷十七號二樓及同市○○
    街二二七巷三弄二號房屋內之門窗及安全設備均未被竊賊破壞（見本院九十年三
    月二十九日訊問筆錄），被告亦否認行竊該二戶時持用器械，即無從認定被告就
    此部分亦係攜帶螺絲起子為之，起訴書誤載被告竊取丙○○、辛○○之財物時併
    攜帶兇器一字型起子云云，應予訂正。
二、被告竊取丁○○、戊○○之機車，併同其徒手進入丙○○家中行竊部分，因丙○○表示不提出侵入住宅告訴，核其所為均係犯刑法第三百二十條第一項之普通竊
    盜既遂罪；其攜帶於客觀上足以威脅人身安全、具有危險性之兇器一字型起子撬
    毀板門及鎖進入寅○○房間內行竊，因寅○○就其侵入住宅部分亦不告訴，核係
    犯刑法第三百二十一條第一項第三款、第二款之攜帶兇器、毀越門扇竊盜罪；其
    於凌晨侵入辛○○住處行竊，核係犯刑法第三百二十一條第一項第一款之於夜間
    侵入住宅竊盜罪，因該罪非告訴乃論，辛○○表示不就侵入住宅部分告訴，即不
    生影響；被告乘己○○、甲○○、子○○疏於防備之際下手行搶，均係犯刑法第
    三百二十五條之搶奪罪；就竊取戊○○機車及三件搶奪部分，被告分別與癸○○
    及綽號「阿賢」之成年男子有犯意聯絡及行為分擔，為各該罪之共同正犯；其先
    後五次竊盜及三度搶奪，均時間緊接，所犯各為基本構成要件相同之罪名，顯均
    係基於概括犯意反覆為之，應皆成立連續犯，論以情節較重之攜帶兇器毀越門扇
    竊盜既遂罪及一搶奪罪，並均加重其刑；所犯竊盜、搶奪罪之犯意各別、行為互
    異，應分論併罰；公訴人認就丙○○及辛○○部分均係犯刑法第三百二十一條第
    一項第三款或兼構成同條項第一款之加重竊盜罪，尚有未洽，起訴法條應予變更
    ；移送併辦之竊取ＮＬＱ－四○九號機車部分，為起訴效力所及，本院自得併予
    審究。茲被告前於八十五年九月間因違反麻醉藥品管理條例案件，經本院判處有
    期徒刑二年十月、緩刑五年確定，有臺灣高等法院被告全國前案紀錄表可憑。爰
    審酌被告之素行、犯罪之動機、目的、手段、所生危害及其犯後坦承大部分罪行
    等一切情狀，量處如主文所示之刑，並定其應執行之刑，資以懲儆。又被告陳稱
    其所有供行竊使用之一字型起子一把雖未扣案，然無證據足認其業已滅失，連同
    共犯癸○○所有亦供竊盜使用之鑰匙一把，應併沒收。
三、併辦意旨另以被告乙○○基於前述概括犯意，於八十九年四月十一日上午九時許
    ，偕與有犯意聯絡之丑○○至臺北縣三重市○○街五一號前共同竊取曾文賢所有
    之牌照ＱＪＧ─三○七號機車，嗣乙○○於八十九年五月十九日凌晨十二時十分
    許在三重市○○街一二○巷口為陳建銘帶警前來查獲後，旋於當天凌晨十二時四
    十分帶警至三重市○○○街五八號樓梯間起出該輛機車云云，因認被告涉嫌共同
    連續竊。惟按犯罪事實應依證據認定之，無證據不得推定其犯罪事實，如不能證
    明被告犯罪者，應諭知無罪之判決，刑事訴訟法第一百五十四條、第三百零一條
    第一項分別定有明文，所謂認定犯罪事實之證據，係指足以認定被告確有犯罪行
    為之積極證據而言，苟未能發現相當證據，或證據不足為不利於被告事實之認定
    時，即應為有利於被告之認定，更不必有何有利之證據，亦不能以推測或擬制之
    方法，以為裁判基礎（最高法院二十九年上字第三一○五號、四十年台上字第八
    六號、五十六年度台上字第八○七號判例意旨參照）。訊據被告及丑○○均堅決
    否認上開犯行；而前揭機車固係被告帶警前往藏置之地點查獲，然持有贓物之原
    因多端，強盜、搶奪、侵占、拾得、贈與，甚或收受、故買贓物均有可能，非概
    屬竊盜；況被告係案發後月餘始被查獲，曾文賢之父庚○○亦稱伊與使用該車之
    曾文賢均未目睹何人行竊，且依卷附法務部調查局陸(三)字第八九一二九四○○
    號鑑定通知書所載，丑○○稱伊未竊取前開機車或曾將之交予乙○○二項均呈情
    緒波動之說謊反應（見八十九年度偵字第一○○三八號卷第三十七頁），並不能
    據以反面推論該車係被告乙○○參與竊取，尚難僅憑被告於警訊供承該機車係丑
    ○○交付，或其嗣後改稱該車係壬○○委託拼裝，均經同姓名之七位壬○○到庭
    否認，即為其不利之認定，此外復查無被告除首揭有罪部分外另有何其他竊盜犯
    行之積極證據，至若該車係被告知情受壬○○委託代為拼裝，所涉收受贓物或湮
    滅刑事證據罪嫌，乃無從變更起訴法條併予以審究之非同一社會基本事實，揆諸
    前開說明，其被訴共同竊盜ＱＪＧ─三○七號機車部分即屬不能證明其犯罪，因
    公訴人認此與右開有罪部分具連續犯之裁判上一罪關係，爰不另為無罪之諭知。
據上論斷，應依刑事訴訟法第二百九十九條第一項前段、第三百條，刑法第二十八條
、第五十六條、第三百二十條第一項、第三百二十一條第一項第三款、第二款、第一
款、第三百二十五條第一項、第五十一條第五款、第三十八條第一項第二款，罰金罰
鍰提高標準條例第一條前段，判決如主文。
本案經檢察官蔡宏展到庭執行職務
中      華      民      國    九十      年      六      月    二十七    日
                                      臺灣臺北地方法院刑事第五庭
                                          法  官 周建興
右正本證明與原本無異。
如不服本判決，應於判決送達後十日內，向本院提出上訴狀。
                                          書記官 許清秋
中      華      民      國    九十      年      六      月    二十七    日
刑法第三百二十五條
意圖為自己或第三人不法之所有，而搶奪他人之動產者，處六月以上五年以下有期徒
刑。
因而致人於死者，處無期徒刑或七年以上有期徒刑，致重傷者，處三年以上十年以下
有期徒刑。
第一項之未遂犯罰之。
刑法第三百二十一條
犯竊盜罪而有左列情形之一者，處六月以上五年以下有期徒刑：
一、於夜間侵入住宅或有人居住之建築物、船艦或隱匿其內而犯之者。
二、毀越門扇、牆垣或其他安全設備而犯之者。
三、攜帶兇器而犯之者。
四、結夥三人以上而犯之者。
五、乘火災、水災或其他災害之際而犯之者。
六、在車站或埠頭而犯之者。
前項之未遂犯罰之。
刑法第三百二十條
意圖為自己或第三人不法之所有，而竊取他人之動產者，為竊盜罪，處五年以下有期
徒刑、拘役或五百元以下罰金。
意圖為自己或第三人不法利益，而竊佔他人之不動產者，依前項之規定處斷。
前二項之未遂犯罰之。


司法院資訊處製作；財團法人民間司法改革基金會備份。
